【裁判字號】    99,事聲,10111
【裁判日期】    991029
【裁判案由】    聲明異議
【裁判全文】
臺灣臺北地方法院民事裁定           99年度事聲字第10111號
異  議  人   甲○○
相  對  人   乙○○
             丙○○
兼上列二人
法定代理人   丁○○
上列異議人聲請返還提存物事件，對於中華民國99年9月2日99年
度司聲字第599號司法事務官所為裁定，提出異議，本院裁定如
下：
    主  文
原裁定廢棄。
異議人依本院九十八年度裁全字第七０四五號民事裁定所提存本
院九十八年度存字第四二四０號提存事件之擔保金新臺幣陸拾玖
萬捌仟元整准予返還。
    理  由
一、本件異議意旨略以：異議人取得對訴外人楊志斌（即相對人
    乙○○、丙○○之被繼承人）97年促字第23532號支付命令
    及其確定證明書確定本金數額新台幣（下同）2,089,884元
    與假扣押所欲保全債權2,092,288元尚有相差2,404元，遂遭
    本院認定異議人未取得全部勝訴判決，因而駁回本件聲請。
    惟若以前揭支付命令之督促費用1,000元、利息債權145,719
    元計算，本件金額已達2,236,603元，是以本件支付命令確
    定債權已經顯逾前揭假扣押保全債權總額，足認相對人當無
    受損害之可能，自應認為本件提存供擔保之原因已經消滅，
    依法自應准許返還提存物。至異議人雖於執行程序實施前撤
    回對相對人丁○○之執行聲請，並獲本院發給之執行程序實
    施前撤回之證明書，雖相對人丁○○無受任何損害之可能，
    然本件提存物既有難以分離之情形，且因本院所發之證明書
    記載10日內有效，異議人可否以該證明書聲請返還提存物，
    亦屬有疑，自有聲請之必要。爰依法聲明異議，請求廢棄原
    裁定。
二、按司法事務官處理事件所為之處分，與法院所為者有同一之
    效力。當事人對於司法事務官處理事件所為之終局處分，得
    於處分送達後10日之不變期間內，以書狀向司法事務官提出
    異議。司法事務官認前項異議有理由時，應另為適當之處分
    ；認異議為無理由者，應送請法院裁定之。法院認第1項之
    異議為有理由時，應為適當之裁定；認異議為無理由者，應
    以裁定駁回之。民事訴訟法第240條之3、第240條之4第1、2
    、3項分別定有明文。次按應供擔保之原因消滅時，法院應
    依供擔保人之聲請，以裁定命返還其提存物或保證書。民事
    訴訟法第104條第1項第1款定有明文。又所謂應供擔保之原
    因消滅，在因釋明假扣押之原因而供擔保之情形，其乃擔保
    債務人因假扣押所應受之損害，故必待無損害發生，或債權
    人本案勝訴確定，或就所生之損害已經賠償時，始得謂供擔
    保之原因消滅（最高法院53年度台抗字279號判例意旨可資
    參照）。
三、經查，本院98年度裁全字第7045號假扣押裁定，係准異議人
    供擔保後，於相對人之財產在2,092,288元之範圍內得假扣
    押，異議人於97年8月1日核發之支付命令，於97年8月8日送
    達相對人，並於97年9月1日確定，此有上開支付命令確定證
    明書在卷可參（見本院司聲字卷第18頁），雖異議人並未獲
    全部勝訴結果，惟相對人應給付異議人2,089,884元及自97
    年8月9日起至清償日止，按年息5%計算利息，則相對人應給
    付異議人2,089,884元加計自97年8月9日至異議人提起本件
    聲請即99年6月29日止，共1年又325天之法定遲延利息為932
    ,111元〈計算式：（2,089,884×0.05×1）＋（2,089,884
    ×0.05÷365×325）＝197,537〉，相對人應給付金額高達
    2,287,421元，遠超過相對人假扣押2,092,288元額度，亦即
    異議人所獲本案判決結果大於假扣押範圍，相對人自無因本
    件假扣押受有任何損害，則異議人主張本件供擔保原因消滅
    ，聲請返還提存之擔保物，於法尚難謂為無據。
四、復按假扣押、假處分、假執行經裁判後未聲請執行，或於執
    行程序實施前撤回執行之聲請，得聲請該管法院提存所返還
    提存物，無庸法院裁定，提存法第18條第1項第3款及提存法
    施行細則第16條定有明文。經查，異議人於假扣押實施前，
    即撤回對丁○○執行之聲請，有異議人提出之臺灣臺北地方
    法院98年度司執全字第2311號函可稽，依前開規定，關於丁
    ○○部分，則異議人無庸聲請本院裁定，即可向提存所聲請
    返還擔保提存物。
五、綜上所述，原裁定以異議人未獲全部勝訴判決，難認相對人
    並無受損害之可能為由，而駁回異議人之聲請，容有未洽。
    本件異議人聲明異議，為有理由。依民事訴訟法第240條之4
    第3項前段規定，爰由本院廢棄原裁定，並裁定如主文所示
    。
中    華    民    國    99    年    10    月    29    日
                  民事第三庭    法  官  林振芳
以上正本係照原本作成。
如對本裁定抗告須於裁定送達後10日內向本院提出抗告狀，並繳
納抗告費新臺幣1,000 元。
中    華    民    國    99    年    10    月    29    日
                                書記官  林思辰

司法院資訊處製作；財團法人民間司法改革基金會備份。
